【裁判字號】    99,台上,3892
【裁判日期】    990624
【裁判案由】    違反毒品危害防制條例
【裁判全文】
最高法院刑事判決            九十九年度台上字第三八九二號
上  訴  人  甲○○
上列上訴人因違反毒品危害防制條例案件，不服台灣高等法院中
華民國九十九年五月五日第二審判決（九十八年度上訴字第四五
三九號，起訴案號：台灣板橋地方法院檢察署九十七年度偵字第
二三四六二號，九十七年度毒偵字第六八八一號），提起上訴，
本院判決如下：
    主  文
上訴駁回。
    理  由
按刑事訴訟法第三百七十七條規定，上訴於第三審法院，非以判
決違背法令為理由，不得為之。是提起第三審上訴，應以原判決
違背法令為理由，係屬法定要件。如果上訴理由書狀並未依據卷
內訴訟資料，具體指摘原判決不適用何種法則或如何適用不當，
或所指摘原判決違法情事，顯與法律規定得為第三審上訴理由之
違法情形，不相適合時，均應認其上訴為違背法律上之程式，予
以駁回。本件上訴人甲○○上訴意旨略以：(一)、訊問被告應先告
知犯罪嫌疑及所犯所有罪名，且應予以辯明犯罪嫌疑之機會，刑
事訴訟法第九十五條第一款、第九十六條分別定有明文。但本件
檢察官於訊問上訴人時，並未給予前開訴訟上之權利，即逕行對
上訴人提起公訴，自屬違法。(二)、上訴人係於民國九十七年八月
十二日與王順山一起為警逮捕，但檢察官所製作之起訴書，卻僅
列載上訴人為被告，亦有違誤。(三)、原審於審判期日並未將扣案
之第一級毒品海洛因及現金新台幣（下同）二千元等證物向上訴
人提示，又未傳喚王順山到庭行交互詰問，予上訴人以辯論之機
會，所進行之訴訟程序，並難認為適法。(四)、上訴人係因證人李
東峰（另案審理）難耐毒癮發作，苦苦哀求代尋藥頭之下，基於
悲憫之心，始撥打電話予王順山，告以李東峰欲購買海洛因施用
之情，王順山乃同意以二千元出售一包海洛因，且其於接受李東
峰所交付之二千元後，隨即轉交予王順山，並未自其中獲取任何
利益，足見上訴人對王順山與李東峰間之海洛因交易，並無營利
之意圖，所為應僅屬轉讓海洛因，原判決論以販賣第一級毒品罪
，於法顯有未合。(五)、依警員余忠信及李東峰所述，李東峰曾因
多次施用毒品為警查獲，而李東峰之母林珠仔既知李東峰向其索
款，係為購買毒品施用，仍拿錢予李東峰，嗣再向警方報案，實
有違常理，據此足以推測李東峰應係警方之線民，且為配合警方
要求績效，乃以「陷害教唆」之手段，故入上訴人於罪，原判決
認本件非屬「陷害教唆」，尚有未當。(六)、原判決事實欄係認定
上訴人與李東峰相約在台北縣板橋市○○路之「家樂福」量販店
附近見面，並以上訴人所騎機車之車號及穿著作為辨識等情，但
理由內則引用李東峰於第一審所陳「在家裡出門之前我就在電話
中跟對方說我的機車車號及我的穿著」等語，資為論罪證據之一
，對究係以上訴人抑李東峰之機車車號及穿著作為辨識依據，事
實之記載與理由之說明互生齟齬，亦有理由矛盾之違誤。(七)、李
東峰所陳其於案發當日以行動電話與上訴人交涉之時間、地點，
與卷附其等所持用行動電話之通聯紀錄，並不相符，李東峰所述
顯然不實，原審仍採為判決依據，洵屬違法云云。
惟查：原判決綜合全案證據資料，本於事實審法院職權推理之作
用，認定上訴人確有其事實欄所載之犯行，因而維持第一審關於
論處上訴人共同販賣第一級毒品（累犯，並依刑法第五十九條規
定酌減其刑後，量處有期徒刑十七年，褫奪公權八年）罪刑部分
之判決，駁回上訴人該部分在第二審之上訴，已詳細說明其採證
認事之理由。所為論斷，亦俱有卷證資料可資覆按。對於上訴人
及李東峰已供述其等於案發前素未謀面，上訴人卻僅因李東峰以
電話相求，即為其聯絡王順山售予海洛因，王順山當時又表示至
少需購買二千元毒品始願交易，如何已足以認定上訴人與王順山
販賣海洛因予李東峰時均具有營利之意圖；依據證人張銘哲、余
忠信、李東峰、林珠仔之證述，如何堪以認定本件並非李東峰配
合警方以「陷害教唆」之方式查獲上訴人。亦皆已詳加說明。上
訴意旨就原判決前揭之論斷，究有何違背經驗法則或論理法則等
違法情形，並未依據卷內資料為具體之指摘，上訴意旨(四)、(五)仍
執前揭陳詞，據以指摘原判決為違背法令，係對於原判決已說明
事項及屬原審採證認事職權之適法行使，持憑己見而為不同之評
價，且重為事實之爭執，均與法律規定得為第三審上訴理由之違
法情形，不相適合。且查：(一)、依卷內偵查訊問筆錄所載，檢察
官於九十七年八月十二日訊問上訴人時，已依法告知其係涉犯販
賣毒品罪嫌，且就上訴人當日究有無帶同王順山與李東峰交易海
洛因等情，詳加訊問，最後並詢問上訴人「有無其他陳述」，予
上訴人辯明該犯罪嫌疑之機會（見偵字第二三四六二號卷第一０
一頁）；又依卷附上訴人持用之門號0000000000號行
動電話與李東峰持用之門號0000000000號行動電話間
之通聯紀錄所示，該二門號行動電話自九十七年十二月八日十二
時十七分二十四秒起至十四時三十七分十五秒止，有多次通話情
形，且其通話地點分別在板橋市○○街十巷一號四樓頂、同市○
○路○段八十九號十樓頂、同市○○路○段五十六號十樓之一屋
頂、同市○○路○段四十號十二樓頂、同市○○路○段四五一號
十二樓頂及台北縣中和市○○路一一八０號十樓之五等處附近（
見原審卷第三十八頁正、反面）。此與李東峰於第一審證陳其於
當日中午約十二時許起至同日下午約二時許止，曾多次以所持用
之門號0000000000號行動電話與上訴人聯絡，期間雙
方原先約在板橋市○○路之「家樂福」量販店附近見面，後又改
在板橋市○○路某加油站前碰面，但其因未能等到上訴人，乃騎
乘機車離去，嗣在台北縣中和市○○路一一七六號附近某處路口
停等紅綠燈時，上訴人始搭計程車趕至，並在該處交易海洛因等
語，及上訴人供陳當日中午，李東峰以門號000000000
0號行動電話撥打其持用之門號0000000000號行動電
話，表示欲購買海洛因，當時其係在板橋市○○街住處各等語，
互核並無不符。上訴意旨(一)、(七)所指，與卷內資料不符，顯非依
據卷證資料執為指摘，亦非適法之第三審上訴理由。(二)、本件王
順山與上訴人於同遭警方查獲，經一併移送第一審檢察官偵查後
，檢察官因認上訴人涉犯販賣第一級毒品等罪嫌，乃對上訴人提
起公訴，經核於法並無不合。上訴意旨(二)所指，不無誤會。(三)、
刑事訴訟法第一百六十四條第一項規定：「審判長應將證物提示
當事人、代理人、辯護人或輔佐人，使其辨認」，該規定本旨，
乃基於直接審理原則，於審判庭提示判決基礎之證據資料，令其
辨認，用以擔保證據資料之真實性，兼具保護被告之防禦權，至
審判期日雖未調取該證物，然若審判庭已就與該證物具同一性之
紀錄，例如該證物之鑑定報告、搜索筆錄、扣押物品目錄表、照
片等提示予被告辨認、辯論，被告亦表示無意見，則提示鑑定報
告、搜索筆錄、扣押物品目錄表、照片與提示證物之效用既無分
軒輊，自無違程序正義之遵守。本件原審於審判期日，審判長依
法踐行調查證據程序時，已就本件扣案海洛因、現金二千元等證
物之搜索筆錄、扣押物品目錄表、照片影本或鑑定報告等向上訴
人及其辯護人等提示，使上訴人及其辯護人等分辨、認明並陳述
意見，命為辯論，該等資料就扣案證物之存在及其呈現之狀態，
既足為同一性與否之辨明，上訴人、辯護人及檢察官對之復均陳
述「沒意見」（見原審卷第一三二頁反面、第一三三頁），其踐
行之訴訟程序，即難指為違法。(四)、原審依卷內上訴人及證人李
東峰、余忠信所為陳述，認定上訴人與王順山共同以二千元之價
格販賣海洛因一包予李東峰之事實已臻明瞭，且王順山已於第一
審到庭作證，並接受交互詰問，所陳其因上訴人於案發當日表示
欲償還所積欠之二千元，始與上訴人見面，不知上訴人當時係為
販賣海洛因予李東峰云云，復與上訴人、李東峰之前開陳述相悖
，無再傳喚王順山以為無益調查之必要，按之刑事訴訟法第一百
六十三條之二第二項第三款之規定，並無上訴意旨(三)所指之違法
。(五)、依卷附筆錄所載，李東峰於第一審係陳稱：「（你跟０九
二六《一四八一六一》電話通話過程中是否有跟對方講你騎乘機
車的車號或是你當天的穿著，否則他們如何有辦法在中和前述地
點搖下車窗問你是不是阿峰？）有，在家裡出門之前我就在電話
中跟對方說我的機車車號及我的穿著」等語（見第一審卷第二宗
第十九頁），上訴人當庭亦對李東峰前開陳述表示「沒有意見」
（見第一審卷第二宗第二十頁）。則原判決引用李東峰前開證述
，作為論罪之部分依據，其事實欄卻載為上訴人與李東峰相約在
板橋市○○路之「家樂福」量販店附近見面，並以「上訴人」所
騎之機車車號及穿著作為辨識等情，顯係文字誤寫，原審非不得
以裁定更正之。尚無上訴意旨(六)所指理由矛盾之違誤。綜上所述
，本件上訴意旨所指，與法律規定得為第三審上訴理由之違法情
形不相適合，其上訴違背法律上之程式，應予駁回。
據上論結，應依刑事訴訟法第三百九十五條前段，判決如主文。
中    華    民    國  九十九  年    六    月  二十四  日
                      最高法院刑事第六庭
                          審判長法官  謝  俊  雄
                                法官  陳  世  雄
                                法官  魏  新  和
                                法官  徐  文  亮
                                法官  吳  信  銘
本件正本證明與原本無異
                                      書  記  官
中    華    民    國  九十九  年    六    月  二十九  日
                                                      Ｑ

司法院資訊處製作；財團法人民間司法改革基金會備份。
